【裁判字號】    89,上易,1454
【裁判日期】    890615
【裁判案由】    詐欺
【裁判全文】
台灣高等法院刑事判決                          八十九年度上易字第一四五四號
    上  訴  人
    即  被  告  丙○○
右上訴人，因詐欺案件，不服台灣板橋地方法院，八十八年度易字第四三四號，中
華民國八十九年三月十七日第一審判決（起訴案號：台灣板橋地方法院檢察署八十八
年度偵字第一二六三六號），提起上訴，本院判決如左：
    主  文
上訴駁回。
丙○○緩刑參年，緩刑期內應付保護管束。
    事  實
一、丙○○於民國（下同）八十一年間因違反國家總動員法，經法院判處有期徒刑四
    月，緩刑二年，緩刑期滿後，仍不知悔改，復於八十六年八月五日，自任互助會
    會首，向乙○○、賴德翰（即賴建州）等人招攬互助會，約定每人每會新台幣（
    下同）二萬元，採外標方式標會，會員連會首共計十五人。詎丙○○意圖為自己
    不法之所有，於八十七年五月五日該互助會第十二次標會時（當時僅乙○○、甲○○、賴德翰及丙○○各有一活會），因週轉不靈，竟利用包括活會會員乙○○
    、甲○○、賴德翰等全體會員均未到場標會之機會，向乙○○、甲○○佯稱該次
    係賴德翰以新台幣（下同）七千元得標，另向賴德翰佯稱該次係乙○○以六千元
    得標，幸經乙○○與賴德翰隨後以電話聯絡，發現上述丙○○向雙方施詐情形，
    乙○○、甲○○、賴德翰即拒絕繼續繳納互助會會款，丙○○始未得逞。
二、案經乙○○、甲○○訴由臺灣板橋地方法院檢察署檢察官偵查起訴。
    理  由
一、訊據被告丙○○固坦承以電話向告訴人乙○○、甲○○及證人賴德翰佯稱由他活
    會會員得標之事實，惟矢口否認有何詐欺犯行，辯稱：伊並無詐騙告訴人等人之
    意思，事後亦已陸續償還告訴人所受損失云云。惟查：右揭事實，業據告訴人乙○○及甲○○分別於偵審中指述綦詳，核與證人賴德翰於偵查中證稱：標會當時
    我人在大陸，我叫我太太打電話去標會，要以七千元標會，丙○○說被乙○○標
    走，後來乙○○打電話給我太太，說會是被我標走，我們才發現有異狀等語（見
    八十八年度偵字第一二六三六號卷第三六頁）；於原審時證稱：我有參加被告招
    的會，後來他（丙○○）跟乙○○說是我標的，跟我說是乙○○標的，我們才知
    道會出問題等語相符（見八十八年度易字第四三四號卷第五一頁），復有互助
    會會單一紙附卷可稽，被告有施用詐術情事，至堪認定。而參以被告自承詐騙之
    初，本意實係因其遭人倒會負債累累，無力負擔互助會款，始希望以此方法能措
    開一個月，得以付出自己之會款（見八十八年度易字第四三四號卷第十五頁）
    ；而先前當有互助會員得標時，其亦給付不足之得標金與該得標之會員，而得標
    之會員即以之抵償得標後應給付之死會會款等情，亦為被告所不否認，則其於上
    開時地向告訴人甲○○等施詐時，應已陷於給付不能之情境，且欲以詐騙所得之
    會款，清償自己之負債及繳納自己會款之用，主觀上確有為自己不法所有之意圖
    ，亦甚屬明確。是被告前開所辯，核屬事後飾卸之詞，不足採信。本件事證明確
    ，被告之犯行洵堪認定，應依法論科。
二、被告丙○○意圖為自己不法之所有，以電話向告訴人乙○○、甲○○及證人賴德
    翰佯稱由他活會會員得標之事實為方法而施詐，幸經乙○○與賴德翰隨後以電話
    聯絡，發現上述丙○○向雙方施詐情形，乙○○、甲○○、賴德翰即拒絕繼續繳
    納互助會會款，丙○○始未得逞，核其所為，係犯刑法第三百三十九條第三項、
    第一項之詐欺取財未遂罪。被告已著手於犯罪行為之實行而不遂，為未遂犯，爰
    依刑法第二十六條前段規定減輕其刑。原審適用刑法第三百三十九條第一項、第
    三項（原判決漏未引用）、第二十六條前段，罰金罰鍰提高標準條例第一條前段
    ，審酌被告犯罪之動機、目的、手段及所造成危害、犯罪後未償還告訴人等繳交
    互助會款所受之損失，亦未與告訴人洽談民事上和解等一切情狀，量處有期徒刑
    伍月，核無不合。被告上訴意旨，猶執陳詞，否認犯罪，非有理由，上訴應予駁
    回。又被告前於八十一年間因違反國家總動員法，經法院判處有期徒刑四月，緩
    刑二年，緩刑期滿後而緩刑之宣告未經撤銷，其刑之宣告失其效力，五年內未曾
    受有期徒刑以上刑之宣告，此有台灣高等法院檢察署刑事資料中心前科查註紀錄
    表附卷可稽，經此起訴審判後，當能知所警惕，信無再犯之虞，且本件係詐欺未
    遂，被告尚未得款，本院認所宣告之刑以暫不執行為適當，爰併諭知緩刑參年，
    以策自新，並認於緩刑期內應付保護管束，以觀後效。
三、至證人即互助會員鍾秋圓（以陳淑娉名義參加互助會）雖於原審調查時到庭證稱
    ：被告於八十六年十二月二十五日，亦以陳淑娉名義冒標伊所有之活會云云，惟
    訊據被告丙○○則堅決否認此部分犯行，辯稱：係鍾秋圓自己標走該會等情，且
    證人鍾秋圓始終無法提出其他積極證據證明被告丙○○確有冒標其前開互助會，
    自難僅憑其單方面之指述，遽認被告有此部分之犯行，併予敘明。
據上論斷，應依刑事訴訟法第三百六十八條，刑法第七十四條第二款、第九十三條第
一項，判決如主文。
本案經檢察官鍾鳳玲到庭執行職務。
中      華      民      國    八十九    年      六      月     十五     日
                        台灣高等法院刑事第七庭
                            審判長法  官  吳  啟  民
                                  法  官  施  俊  堯
                                  法  官  蘇  隆  惠
右正本證明與原本無異。
不得上訴。
                                  書記官  周  素  秋
中      華      民      國    八十九    年      六      月     十六     日
附錄本案論罪科刑法條全文：
刑法第三百三十九條第一項：
意圖為自己或第三人不法之所有，以詐術使人將本人或第三人之物交付者，處五年以
下有期徒刑、拘役或科或併科一千元以下罰金。
第三項：
前二項之未遂犯罰之。


司法院資訊處製作；財團法人民間司法改革基金會備份。
